【裁判字號】    95,易,506
【裁判日期】    951012
【裁判案由】    賭博等
【裁判全文】
臺灣臺北地方法院刑事判決               95年度易字第506號
公  訴  人  臺灣臺北地方法院檢察署檢察官
被      告  丙○○
                      號
選任辯護人  杜英達律師
            謝啟明律師
上列被告因賭博等案件，經檢察官提起公訴（94年度偵字第1440
4號），本院判決如下：
    主  文
丙○○共同連續意圖營利，聚眾賭博，處有期徒刑伍月，如易科
罰金，以銀元佰元即新臺幣玖佰元折算壹日。扣案如附表所示
之物均沒收。
    事  實
一、丙○○為臺北市○○區○○路1段126 號3樓房屋共同承租人
    ，明知甲○○（業經本院以簡式審判程序判處有期徒刑五月
    ）欲經營職棒簽賭，竟與甲○○共同意圖營利並基於供給賭
    博場所、聚眾賭博之概括犯意及常業賭博犯意之聯絡，自民
    國94年4月初某日起，由甲○○以每月新臺幣（下同）5千至
    1萬元不等之代價，向丙○○分租臺北市○○區○○路1段12
    6號3樓房屋之房間，並提供該處所為賭博場所，丙○○且提
    供其所申請之電話號碼00-00000000號、00000000號、00000
    000號、00000000號之電話、及其妻曾暖貞名義所申請之000
    0000000號手機，及不知情之許家碩所提供0000000000 號等
    電話，並由甲○○在上址裝設印表機、傳真機（電話號碼00
    -00000000 號）等，作為賭博下注及聯絡之工具，聚集蔡光
    欣、乙○○、李益棕、陳奇華等不特定賭客利用前開電話以
    簡訊或電話下注簽賭，經營職棒賭博，並與蔡光欣等不特定
    賭客對賭，其方式為以賭客簽注之職棒球隊比賽輸贏結果為
    賭，下注金額並無限制，如下注之職棒隊贏，則可贏得下注
    金額，但須先由甲○○收取百分之五之手續費，反之則輸掉
    下注金額之金錢，以此方式營利，每星期簽賭7、8次，並均
    恃此維生。嗣於94年8月2日12時50分許臺北市政府警察局刑
    事警察大隊員警，持本院核發之搜索票至上址執行搜索，當
    場起獲如附表所示之前述作為賭博下注及聯絡之工具，而查
    悉上情。
二、案經臺北市政府警察局刑事警察大隊報告臺灣臺北地方法院
    檢察署檢察官偵查起訴。
    理  由
一、訊據被告丙○○矢口否認有前揭共同意圖營利聚眾賭博及提
    供賭博場所等犯行，辯稱：
  (一)共同被告甲○○每月給付與被告丙○○之金額，實係承租房
    屋之租金，並非提供賭博場所之對價，被告丙○○並無提供
    賭博場所藉以營利之意圖。且被告丙○○於93年10月間將前
    開房屋分租予共同被告甲○○時，並不知甲○○有經營職棒
    簽賭之情事，更遑論出租當時有營利之意圖。
  (二)被告丙○○既將房間分租予甲○○，甲○○依法本即享有使
    用收益之權利，縱被告丙○○事後發覺甲○○有經營職棒簽
    賭並將之充作賭博犯罪場所，法律上並無防止甲○○以承租
    房屋供違法使用之義務，亦即被告丙○○未依法終止租賃契
    約，任由甲○○經營職棒簽賭或有未當，然其不作為尚與刑
    法第268條前段之意圖營利供給賭博場所之要件有間等語。
二、經查：
  (一)證人丁○○於本院具結證稱：「有一次在錢櫃ＫＴＶ裡面，
    經過朋友介紹，知道我有在簽國外的職棒，這位朋友向我介
    紹說甲○○有在做國內的職棒簽賭，就留電話給甲○○。我
    不認識丙○○，沒有向丙○○簽賭過，但有跟甲○○簽賭過
    職棒，我沒有問甲○○這職棒簽賭是他自己在經營或有跟其
    他人經營，甲○○傳簡訊給我，跟我說今天是那一隊跟那一
    隊開打，隨便多少錢都可以賭，例如1萬元，輸的要付1萬元
    ，不用再繳手續費，嬴的拿到9千5元，1 萬元不用付，我以
    前在警局及偵訊所做的筆錄，都有照我意思記載」等語（見
    本院95年9 月21日審判筆錄第2至4頁）；以及共同被告甲○
    ○於本院具結證稱：「94年3、4月間開始向被告丙○○承租
    上述房間，丙○○綽號是小五，94年4 月開始經營職棒賭博
    ，租金5千至1萬元不等，有時貼電話費或電費，被告丙○○
    有住在前開房屋，到94年5、6月時，因他老婆回家待產，他
    也跟著搬回去，供簽賭的電話包括0000000000號這支電話，
    這支電話的申請人曾暖貞，是94年3、4月時開始使用，是丙
    ○○借伊使用的，丙○○的4 支市內電話，我在青草店送貨
    是常態性的工作，每天都要去，以前講的都實在」等語（見
    本院95年9月21日審判筆錄第5、6、8、10至12頁），與在檢
    察官偵查時具結證稱及於本院審理時陳稱：經許家碩介紹認
    識被告丙○○，向被告丙○○分租房間，收職棒的簽賭，上
    面沒有大組頭，是鄰居朋友在玩，一星期開7、8次，押國內
    職棒比賽得輸贏，以每一場比賽為準，贏的扣百分之五的手
    續費，拿輸的人的錢來賠贏的人，承租後約準備1 星期左右
    開始經營，從4月初開始做到8月，伊在家幫忙青草藥生意，
    月薪4萬元等語（見偵查卷第266、267頁）等語。
  (二)且經被告對該等證據之證據能力不爭執之證人即賭客李益棕
    、陳奇華與證人即上址之屋主黃淑娟證述綦詳（分別見偵卷
    第206至217、218至226、25、26頁），復有如附表所示之物
    扣案、租賃契約書與公證書、職棒網站網頁列印資料、電話
    費帳單、現場圖、現場及扣押物品照片在卷可資佐證（分別
    見偵卷第68、105至111、92至104 、61至69、113、114、42
    、44、至46、50至55頁），自足認被告丙○○確有以每月5
    千至1 萬元不等之代價，分租其所共同承租之臺北市○○區
    ○○路1段126 號3樓房屋之房間予共同被告甲○○，被告丙
    ○○並提供其所申請之電話號碼00-00000000號、00000000
    號、00000000號、00000000號之電話、及以其妻曾暖貞名義
    所申請之0000000000號手機給甲○○使用，甲○○即在上址
    以前揭方式於前開時、地經營職棒賭博乙情為真實。
  (三)被告丙○○於警詢及檢察官偵查時證稱：上址是許家碩與伊
    一同承租的，並分租予甲○○，伊知道甲○○在經營賭博，
    並申請4 線電話給甲○○使用，行動電話則使用許家碩名義
    ，許家碩沒有參與經營賭博，伊也沒有參與經營職棒簽賭，
    但有下注簽賭，知道甲○○所經營之職棒簽賭平均1 天營業
    額大概是10萬至30萬元左右，平常有住在該房屋，94年6、7
    月起就沒有住在上址等語（見偵查卷第13、15、16、129、1
    81頁），堪認被告丙○○曾坦承於分租甲○○房間之始，即
    知甲○○欲使用該房間經營賭博，再徵諸於甲○○開始承租
    上述房間、經營職棒賭博時甚至之前，丙○○即申請電話號
    碼00-00000000號、00000000號、00000000號、00000000 號
    之電話、並交付其妻曾暖貞名義所申請之0000000000號手機
    給甲○○供簽賭之用，況於94年4 月以前，被告丙○○仍居
    住上址，對於甲○○承租房間籌備經營及經營職棒賭博一事
    ，衡情實難委為不知，準此，足認被告丙○○明知甲○○欲
    經營職棒賭博，仍將上址房間分租予甲○○，收取租金，並
    提供上開電話，供簽賭之用，從而，亦堪認被告丙○○是以
    自己犯罪之意思而參與本件犯行。
  (四)按刑法上規定之常業罪，只須有賴某種犯罪為業恃以為生之
    意思，而有事實之表現為已足，苟行為人有此犯意為之，即
    應成立常業犯，不以藉該犯罪為唯一生存者為必要，縱令尚
    有其他職業，亦無礙成立常業罪（參照最高法院82年度第1
    次刑事庭會議紀錄）。查被告丙○○與共同被告甲○○在上
    址房間共同經營職棒賭博，1星期開7、8次（見偵查卷第266
    頁），足見經營次數之頻繁，揆諸前揭說明，不論其等二人
    是否尚有其他職業，自足認其等有共共同恃經營職棒賭博維
    生之意。
  (五)綜上所述，本件事證業已明確，被告丙○○上開犯行均堪以
    認定。
三、被告行為後，於94年2月2日修正公布之刑法，已自95年7 月
    1日起施行，另刑法施行法亦於95年6月14日增訂該法第1 條
    之1規定，並自95年7月1日施行。其中修正後刑法第2條之規
    定，乃係關於新舊法比較適用之準據法，其本身無關行為可
    罰性要件之變更，故於95年7月1日刑法修正施行後，如有涉
    及比較新舊法之問題，即應逕依修正後刑法第2條第1項規定
    ，為「從舊從輕」之比較（最高法院95年度第8 次刑事庭會
    議決議意旨參照）。經查：
  (一)刑法第267 條常業賭博部分，業於此次刑法修正時經刪除，
    依修正後刑法之規定，應將被告於上開期間賴賭博為生之各
    次賭博行為依刑法第266條第1項之規定分論併罰，而刑法第
    266條第1 項之刑度為銀元1千元以下罰金，縱以分論併罰論
    之，其最高刑度仍較刑法第267條之刑度為重，是比較修正
    前後刑度結果，應以修正後之規定對被告較為有利。
  (二)刑法第268 條雖未修正，然於上開刑法及其施行法修正施行
    前，依罰金罰鍰提高標準條例第一條前段規定，刑法第268
    條所定罰金刑部分之法定刑度「銀元3 千元以下」係提高為
    銀元3萬元即新臺幣9萬元以下，最低刑度則依修正前刑法第
    33條第5 款規定，應為銀元1元即新臺幣3元以上。嗣因刑法
    施行法第1之1條已增訂：「中華民國九十四年一月七日刑法
    修正施行後，刑法分則所定罰金之貨幣單位為新臺幣；九十
    四年一月七日刑法修正時，刑法分則編未修正之條文定有罰
    金者，自九十四年一月七日刑法修正施行後，就其所定數額
    提高為三十倍，但七十二年六月二十六日至九十四年一月七
    日新增或修正之條文，就其所定數額提高為三倍。」，而此
    規定因屬前揭罰金罰鍰提高標準條例第1 條但書所稱「法律
    已依一定比率規定罰金或罰鍰之數額或倍數」之情形，自應
    優先適用；又修正後刑法第33條第5 款亦已將罰金刑調整為
    新臺幣1 千元以上，以百元計算，故依前述標準換算，修正
    後刑法第268 條之罰金刑法定刑度已變更為「新臺幣九萬元
    以下、一千元以上」，是比較修正前後刑度結果，修正後之
    規定對被告並非較為有利。
  (三)又修正後刑法第28條關於成立共同正犯之標準，將原來共同
    正犯之共同「實施」犯罪，改為共同「實行」犯罪，剔除完
    全未參與犯罪相關行為之「實行」的「陰謀共同正犯」及「
    預備共同正犯」，是修正後之共同正犯之可罰性要件之範圍
    業已限縮。而本案被告之犯行非屬陰謀、預備共同正犯，適
    用行為時即修正施行前之刑法第28條規定論擬，並無不利於
    被告。
  (四)修正後刑法第56條規定，業已刪除連續犯之規定。故連續數
    行為而犯同一罪名，依修正前刑法第56條規定，應以一罪論
    ，但得加重其刑；而依修正後規定，則已無連續犯可資適用
    ，即應將各次犯行以數罪併合處罰，是以適用修正前關於連
    續犯之規定，對被告自係較為有利。
  (五)修正後刑法第41條第1 項前段有關易科罰金折算標準之規定
    為：「犯最重本刑為五年以下有期徒刑以下之刑之罪，而受
    六個月以下有期徒刑或拘役之宣告者，得以新臺幣一千元、
    二千元或三千元折算一日，易科罰金。」，而修正前同條項
    就易科罰金之折算標準係規定：「得以一元以上三元以下折
    算一日，易科罰金」，再依修正前罰金罰鍰提高標準條例第
    2條（現已刪除）之規定，就其原定數額提高為1百倍折算1
    日，即係以銀元1百元、2百元、3百元折算1日，折算為新臺
    幣幣值後，則為以新臺幣3百元、6百元、9百元折算1日。是
    比較修正前後之易科罰金折算標準，自以行為時即修正前之
    規定，較有利於被告。本案既仍適用修正前刑法第41條第1
    項前段之規定諭知被告易科罰金之折算標準，自仍應適用修
    正前罰金罰鍰提高標準條例第2 條之規定提高折算之罰金數
    額，亦此敘明，且為免與刑法第41條第1 項修正施行後所定
    易科罰金折算標準改採新臺幣計算產生混淆誤解起見，另引
    用現行法規所定貨幣單位折算新臺幣條例第2 條明定易科罰
    金折算標準及折算新臺幣之數額，以資明確。
  (六)綜合上述各條文修正前後之比較後，雖刑法第267條之規定
    刪除後，適用刑法第266條第1項之結果對於被告較為有利，
    惟本案被告與共同被告甲○○之常業賭博行為因與意圖營利
    供給賭博場所、聚眾賭博行為有想像競合犯之關係（詳如下
    述），依法應從較重之意圖營利聚眾賭博罪處斷，則縱適用
    修正後賭博行為之處罰規定，亦非較有利於被告；另就其他
    新舊法比較部分，適用修正後之刑法及刑法施行法等相關法
    律規定亦未對被告更為有利，揆諸前揭刑法第2條第1項前段
    規定及不割裂適用法條之原則，即應適用刪除前之刑法第26
    7條、修正前之刑法第33條第5款、第28條、第56條、第41條
    第1項前段及罰金罰鍰提高標準條例第1條前段（未修正）、
    第2條（修正前）等規定。
四、核被告丙○○所為，係犯修正前刑法第267 條之常業賭博罪
    、刑法第268 條前段之意圖營利供給賭博場所罪及同條後段
    之意圖營利聚眾賭博罪，被告丙○○與共同被告甲○○間，
    就上開經營職棒簽賭站之行為，有犯意聯絡及行為分擔，為
    共同正犯。被告丙○○與共同被告甲○○先後多次意圖營利
    供給賭博場所、聚眾賭博之犯行，均時間緊接，方法相同，
    觸犯構成要件相同之罪名，顯均係基於概括犯意為之，應各
    依修正前刑法第56條連續犯規定論以一罪，並依法加重其刑
    。又被告丙○○上開犯行，係本於一個營利犯意而為一犯罪
    行為之各個舉動，係一行為而觸犯數罪名，為想像競合犯，
    應從一情節較重之意圖營利聚眾賭博罪處斷。公訴意旨雖未
    敘及被告丙○○常業賭博及聚眾賭博犯行，然與已起訴並經
    論罪之前揭供給賭博場所犯行，有想像競合犯之裁判上一罪
    之關係，為起訴效力所及，本院自應並與審酌。爰審酌被告
    丙○○為圖於賭博中獲取非法利益，竟為上開犯行，危害社
    會風氣程度非輕，被告參與本案犯行之時期長短及程度高低
    ，犯後否認犯行之態度，及其智識程度、生活狀況等一切情
    狀，量處如主文所示之刑，並依修正前刑法第41條第1項前
    段諭知易科罰金之折算標準。
五、再按我國刑法之規定，沒收為從刑之一種，附屬於主刑，不
    生比較輕重問題，亦不容與其他刑法總則規定割裂適用，且
    修正後有關沒收之規定，並無特別有利於被告，應適用被告
    行為時即修正前之刑法第38條之規定，先予敘明。扣案如附
    表所示之物，分係被告丙○○、共犯甲○○所有且供犯罪所
    用之物，業據被告丙○○及共同被告甲○○陳明在卷，應依
    刑法第38條第1項第2款之規定併予宣告沒收，至於扣案之監
    視器（含鏡頭）1 組，被告丙○○及共同被告甲○○均否認
    為渠等所有，辯稱為上址房屋原來就有裝設之物等，本院自
    無從併與宣告沒收，附此敘明。
據上論斷，應依刑事訴訟法第299條第1項前段，修正後刑法第2
條第1 項前段、修正前第28條、第56條、第267條、第268條、第
55條、第41條第1 項前段、第38條第1項第2款，罰金罰鍰提高標
準條例第1條前段、修正前罰金罰鍰提高標準條例第2條，現行法
規所定貨幣單位折算新臺幣條例第2條，判決如主文。
本案經檢察官郭昭吟到庭執行職務。
中    華    民    國    95    年    10    月    12    日
                  刑事第五庭審判長法  官  黃程暉
                                  法  官  李宜娟
                                  法  官  賴秀蘭
以上正本證明與原本無異。
如不服本判決，應於判決送達後10日內，向本院提出上訴狀。
                                  書記官  陳惠娟
中    華    民    國    95    年    10    月    16    日
附錄：本案論罪科刑法條全文
刑法第268條：
意圖營利，供給賭博場所或聚眾賭博者，處 3 年以下有期徒刑，
得併科 3 千元以下罰金。
修正前刑法第267條：
以賭博為常業者，處 2 年以下有期徒刑，得併科 1 千元以下罰
金。
附表
┌──┬──────────────┬─────┐
│編號│ 應  沒  收  之  物  名  稱 │數      量│
├──┼──────────────┼─────┤
│ 1  │簽賭帳冊、名冊、簽單        │壹袋      │
├──┼──────────────┼─────┤
│ 2  │電腦主機（含螢幕）          │參組      │
├──┼──────────────┼─────┤
│ 3  │列表機                      │壹台      │
├──┼──────────────┼─────┤
│ 4  │傳真機                      │壹台      │
├──┼──────────────┼─────┤
│ 5  │數據機（中華，040660、008796│貳台      │
│    │）                          │          │
├──┼──────────────┼─────┤
│ 6  │PHILIPS 電話機（00000000、23│貳台      │
│    │025046）                    │          │
├──┼──────────────┼─────┤
│ 7  │TONNET 電話機（00000000、230│貳台      │
│    │25035）                     │          │
├──┼──────────────┼─────┤
│ 8  │PANASONIC 電話機            │壹台      │
├──┼──────────────┼─────┤
│ 9  │PANASONIC 錄音機            │壹台      │
├──┼──────────────┼─────┤
│10  │CASIO 計算機                │貳台      │
├──┼──────────────┼─────┤
│11  │SAMPO答錄機（00000000、23028│貳台      │
│    │110）                       │          │
├──┼──────────────┼─────┤
│12  │OZAKI 喇叭組                │壹組      │
├──┼──────────────┼─────┤
│13  │YAMAHA 喇叭組               │壹組      │
├──┼──────────────┼─────┤
│14  │SONY ERICSSON 手機（00000000│肆支      │
│    │86、0000000000、0000000000、│          │
│    │0000000000）                │          │
└──┴──────────────┴─────┘


司法院資訊處製作；財團法人民間司法改革基金會備份。
